臺灣新北地方法院民事判決
108年度訴字第3325號
原      告  吳永富  

            林佩蓁  
共      同
訴訟代理人  陳孟緯律師
            陳憲政律師
上一人之
複代理人    陳偉強律師
被      告  許芳玲即新北市私立好寶貝托嬰中心


            程儷玲  

            康金美  

            張佩鈴  


共      同
訴訟代理人  葉光洲律師
            陳以虹律師
上列當事人間請求損害賠償事件，於民國111年1月20日言詞辯論
終結，本院判決如下：
    主      文
原告之訴及假執行之聲請均駁回。
訴訟費用由原告負擔。
    事實及理由
一、原告主張：
  ㈠被告許芳玲係址設新北市○○區○○路000號2樓「新北市私立好
    寶貝托嬰中心」(下稱好寶貝托嬰中心)之負責人，對於該托
    嬰中心之業務負有督導責任，平時在托嬰中心內亦會幫忙照
    顧嬰兒。被告戊○○、丙○○、丁○○則係好寶貝托嬰中心僱請之
    保母暨使用人，負責照顧托嬰中心內招收之嬰兒。
  ㈡原告自民國106年10月1日以每月新臺幣（下同）22,500元之
    價額，將其女○○○委由好寶貝托嬰中心托育。惟於107年1月1
    8日，原告照常將○○○送至好寶貝托嬰中心，由被告丁○○將○○○接至被告戊○○之班級中，並由被告戊○○實施照顧，期間被
    告戊○○因用餐而將○○○交由被告丙○○照顧，然因被告當天之
    照顧不慎，導致○○○頭部遭到外力撞擊，造成腦內出血且延
    誤送醫，因而於107年4月10日上午6時28分死亡。
  ㈢被告戊○○、丙○○、丁○○共同不法侵害原告女兒○○○之生命權致
    死，依民法第184條、第185條、第192條、第194條之規定，
    應對原告負連帶賠償責任；被告許芳玲為被告戊○○、丙○○、
    丁○○之僱用人，依民法第188條規定應與被告戊○○、丙○○、
    丁○○負連帶賠償責任。又原告與被告許芳玲成立照顧○○○之
    托嬰契約，被告許芳玲未依債之本旨履行照顧○○○之義務，
    依民法第544條、第227條、第227之1條及消費者保護法第7
    條之規定，亦應負損害賠償責任，請求本院擇一為有利原告
    之判決。
  ㈣原告請求之項目及數額如下：
    ⒈醫療及喪葬費用：因被告之過失行為導致○○○死亡，原告甲○○因而支付醫療費用74,199元、喪葬費用42,150元
    ⒉看護費用：本件事故發生後，原告甲○○為其女○○○早日康復
      ，便盡全力親自照顧，惟當時原告甲○○之雇主無法准予請
      假，原告甲○○因而離職全職照顧○○○，造成其在照顧○○○之
      3個月間均無任何薪資收入。故原告甲○○受有相當於看護
      費用之損害共計162,000元（以每日2,000元計算；計算式
      ：81×2,000＝162,000）。
    ⒊精神慰撫金○○○為原告人生中首位小孩，原告感到非常慶幸
      ，與○○○共同生活期間亦非常幸福，詎料○○○卻因被告之過
      失照顧行為導致死亡，此使原告悲慟不已，精神承受莫大
      痛苦，爰請求精神慰撫金各1,000,000元。
  ㈤聲明：
    ⒈被告應連帶給付原告甲○○1,278,349元，及自起訴狀繕本送
      達最後一位被告翌日起至清償日止，按週年利率5％計算之
      利息。
    ⒉被告應連帶給付原告乙○○1,000,000元，及自起訴狀繕本送
      達最後一位被告翌日起至清償日止，按週年利率5％計算之
      利息。
    ⒊願供擔保，請准宣告假執行。
二、被告抗辯：
  ㈠○○○於107年1月18日當天頭部並無明顯外傷，原告未舉證○○○
    之顱內出血係於被告照顧期間所致，亦未證明好寶貝托嬰中
    心於提供托育服務時未具當時主管機關規範之水準，是原告
    請求被告負損害賠償責任，並無理由。
  ㈡被告許芳玲、丙○○、丁○○業經臺灣新北地方檢察署（下稱新
    北地檢署）以108年度調偵字第1314號為不起訴處分確定在
    案，而被告戊○○亦經臺灣高等法院110年度上字第1434號刑
    事判決駁回上訴，維持無罪結果確定在案。
  ㈢對於原告主張之醫療及喪葬費用金額不爭執；就看護費用部
    分，不爭執以每天2,000元計算，但○○○入住加護病房期間應
    無需專人看護；至精神慰撫金部分，原告請求金額過高，請
    本院審酌兩造之學經歷及收入狀況而為適當之裁判。
  ㈣並聲明：
　　⒈原告之訴及假執行之聲請均駁回。
　　⒉如受不利判決，願供擔保請准宣告免為假執行。
三、經查，原告主張其等為○○○之父母，於107年1月18日上午將○○○送至好寶貝托嬰中心委由被告照顧，由被告丁○○將○○○接
    至被告戊○○之班級中，並由被告戊○○實施照顧，期間被告戊○○因用餐而將○○○交由被告丙○○照顧，嗣於當日下午被告發
    現○○○身體出現異狀而送醫急救，○○○仍於107年4月10日上午
    6時28分不治死亡等情，為被告所不否認，且經本院調取本
    院刑事庭109年度訴字第1138號案卷核閱屬實，應堪認定。
四、另原告先位主張○○○之死亡係因被告之過失行為所致，其等
    共同不法侵害原告權利，應連帶負侵權行為損害賠償責任；
    備位主張被告許芳玲未依債之本旨履行照顧○○○之義務，併
    有違反消費者保護法第7條規定之情形，應負債務不履行賠
    償損害責任等節，則為被告以前揭情詞置辯。
  ㈠就原告先位主張被告共同侵權行為部分：
    ⒈按因故意或過失，不法侵害他人之權利者，負損害賠償責
      任；故意以背於善良風俗之方法，加損害於他人者亦同，
      民法第184條第1項定有明文。又損害賠償之債，以有損害
      之發生及有責任原因之事實，並二者之間，有相當因果關
      係為成立要件。故原告所主張損害賠償之債，如不合於此
      項成立要件者，即難謂有損害賠償請求權存在（最高法院
      48年度台上字第481號裁判意旨參照）。另按當事人主張
      有利於己之事實者，就其事實有舉證之責任，民事訴訟法
      第277條前段亦有明定，是民事訴訟如係由原告主張權利
      者，應先由原告負舉證之責，若原告先不能舉證，以證實
      自己主張之事實為真實，則被告就其抗辯事實即令不能舉
      證，或其所舉證據尚有疵累，亦應駁回原告之請求（最高
      法院17年度上字第917號裁判意旨參照）。
    ⒉原告雖主張被告於照顧○○○時，因過失使○○○之腦部遭受撞
      擊，造成○○○腦內出血且延誤送醫，導致○○○死亡等情，惟
      查：
      ⑴○○○於107年1月18日下午1時16分時，送至衛生福利部雙
        和醫院（下稱雙和醫院）急救，於同日進行顱骨切開術
        ，嗣於同年4月10日上午6時28日宣告死亡，經新北地檢
        署法醫研究所解剖鑑定，結果為：○○○因硬腦膜下腔出
        血病腦幹壓迫造成腦死與支氣管肺結構不良，導致中樞
        神經性休克與呼吸性休克死亡，而本件可能機轉為○○○
        頭部右前方受外力撞擊所致，推估時間為107年1月18日
        之前2、3天等節，有雙和醫院急診病歷、法務部法醫研
        究所（107）醫鑑字第1071100906號解剖報告書暨鑑定
        報告書、國立臺灣大學醫學院附設醫院107年8月6日校
        附醫兒醫字第1078200053號函暨附件國立臺灣大學醫學
        院附設醫院兒童醫院兒少保護醫療中心107年7月16日傷
        勢鑑定報告、國立臺灣大學醫學院附設醫院108年12月1
        6日校附醫秘字第1080906627號函暨附件辦理司法機關
        委託鑑定案件意見表為憑（見新北地檢署107年度他字
        第800號卷〔下稱他字卷〕第309頁、107年度偵字第8080
        號卷〔下稱偵卷一〕第323至332、455至463頁、108年度
        調偵字第1313號卷〔下稱調偵卷〕第83至91頁），是○○○
        上開傷勢係因107年1月18日之前2、3天（即同年月15至
        16日此段期間內）頭部右前方受外力撞擊所致，應堪認
        定。
      ⑵被告戊○○雖曾於107年1月15至16日上午9時許至下午4、5
        時即○○○身處好寶貝托嬰中心期間，負責照顧○○○，然除
        此以外之較長時間，主要仍係由原告負責照顧，且訴外
        人即原告乙○○之父親林亨勸有時亦會幫忙看護，業據原
        告於警詢及本件刑案審判中、林亨勸及林易峰（即原告
        乙○○之胞弟）於警詢時分別證述（見他字卷第17、198
        至199、208頁、偵卷一第20至22、28頁、本院109年度
        訴字第1138號刑事卷第91、94至95、100頁），是亦不
        能排除○○○頭部右前方係在家中因不明原因遭受外力撞
        擊之可能。原告既未舉證證明○○○係在好寶貝托嬰中心
        受傷，自難僅憑被告戊○○於本件事故發生期間有照護○○○之事實，即認定○○○頭部右前方係在被告戊○○照護期間
        內遭受撞擊。
      ⑶又被告戊○○固於上開期間內即發現○○○右前額有輕微瘀青
        傷勢，然此前○○○並未出現明顯異常反應，被告戊○○復
        不具有此方面專業醫療知識，依一般人之生活經驗，自
        難據此苛認被告戊○○有預見○○○有顱內出血之可能。從
        而，應認被告戊○○於發現○○○呼吸漸慢，口鼻出現鼻涕
        、血絲，且全身癱軟無反應等情形當下，立即向被告丙○○求救，由被告丙○○施以心肺復甦術並送醫急救時，即
        已盡其所負之注意、作為義務，並無未對○○○採取適當
        救護措施之過失。
      ⑷另本件事發故發生後，經警察勘查好寶貝托嬰中心現場
        設施及擺設均無異常，○○○事發時所在房間，地上鋪設
        有5公分厚墊，且睡臥位置周圍並無危險物品，亦有新
        北市政府警察局中和分局轄內○○○救護案現場勘查報告
        在卷為憑（見偵卷一第79頁），自難認被告許芳玲就托
        育場所環境之設置及控管有何應注意而未注意之情形。
      ⑸至被告丙○○、許佩鈴既非○○○之主要照護者，其等是否得
        以即時防免或察覺○○○之頭部受撞擊，而施以適當之救
        護措施，要非無疑，亦難僅憑被告丙○○、許佩鈴曾有短
        暫接觸、照護○○○，即認其等有何應注意而未注意之過
        失情事。
    ⒊準此，原告就○○○頭部右前方傷勢係於被告照顧期間遭受不
      明外力撞擊所致，或被告對於○○○顱內出血一事有未採取
      適當救護措施之過失等主張，均未舉證以實其說，難認可
      採。從而，原告依侵權行為之法律關係，請求被告連帶負
      損害賠償責任，即屬無據。
  ㈡就原告備位主張被告許芳玲債務不履行部分：
    ⒈按因可歸責於債務人之事由，致為不完全給付者，債權人
      得依關於給付遲延或給付不能之規定行使其權利；因可歸
      責於債務人之事由，致給付不能者，債權人得請求賠償損
      害，此觀民法第227條第1項準用第226條第1項甚明。惟如
      前述，損害賠償之債以有損害之發生及有責任原因之事實
      ，及二者間有相當因果關係為成立要件，如不合於此項成
      立要件，即難謂有損害賠償請求權存在。
    ⒉復按從事設計、生產、製造商品或提供服務之企業經營者
      ，於提供商品流通進入市場，或提供服務時，應確保該商
      品或服務，符合當時科技或專業水準可合理期待之安全性
      ；企業經營者違反前開規定，致生損害於消費者或第三人
      時，應負連帶賠償責任。但企業經營者能證明其無過失者
      ，法院得減輕其賠償責任，消費者保護法第7條第1 項、
      第3項定有明文。又消保法第7條之1固規定「企業經營者
      主張其商品於流通進入市場，或其服務於提供時，符合當
      時科技或專業水準可合理期待之安全性者，就其主張之事
      實負舉證責任」，惟此部分僅基於保護消費者之目的而將
      產品符合水準及期待之舉證責任轉由企業經營者負擔，消
      費者依仍應先就其所受損害係因使用或消費系爭商品所致
      乙節負舉證責任。
    ⒊原告雖主張被告許芳玲未依債之本旨履行照顧○○○之義務，
      併有違反消費者保護法第7條之規定等情，然未據原告舉
      證證明○○○頭部右前方傷勢係於身處好寶貝托嬰中心托育
      期間遭受外力撞擊所致，揆諸前揭說明，即難謂有損害賠
      償請求權存在，其等以此為由，請求被告負損害賠償責任
      ，亦無可採。
  ㈢綜上所述，原告所提事證，難使本院就其主張○○○之死亡係因
    被告之過失行為所致之事實存在達到確信之程度，揆諸上開
    說明，舉證不足之不利益自應由原告承擔。從而，原告先位
    依侵權行為之法律關係、備位依債務不履行和消費者保護法
    第7條第1項規定，請求被告連帶給付原告甲○○1,278,349元
    、原告乙○○1,000,000元及法定遲延利息，均無理由，應予
    駁回。又原告之訴既經駁回，其所為假執行之聲請即失所附
    麗，一併駁回之。
五、本件事證已臻明確，兩造其餘攻擊防禦方法及所提證據，核
    與判決結果無不生影響，爰不逐一論述，併此敘明。
六、訴訟費用負擔之依據：民事訴訟法第78條。
中　　華　　民　　國　　111 　年　　2 　　月　　21　　日
                  民事第二庭    法　官　楊雅萍
以上正本係照原本作成。
如對本判決上訴，須於判決送達後20日內向本院提出上訴狀。如
委任律師提起上訴者，應一併繳納上訴審裁判費。
中　　華　　民　　國　　111 　年　　2 　　月　　21　　日
                                書記官　蘇  泠